臺灣臺北地方法院民事裁定
111年度消債更字第209號
聲  請  人  
即  債務人  陳天壽  
代  理  人  鄭光評律師                  
相  對  人  
即  債權人  中國信託商業銀行股份有限公司


法定代理人  利明献   


相  對  人  
即  債權人  兆豐國際商業銀行股份有限公司

法定代理人  張兆順   
代  理  人  林勵之  
相  對  人  
即  債權人  台新國際商業銀行股份有限公司


法定代理人  尚瑞強   


相  對  人  
即  債權人  國泰世華商業銀行股份有限公司

法定代理人  郭明鑑   
代  理  人  黃啟鳳  
相  對  人  
即  債權人  遠東國際商業銀行股份有限公司


法定代理人  侯金英   
代  理  人  黃怡美  
相  對  人  
即  債權人  元大商業銀行股份有限公司



法定代理人  翁健     
相  對  人  
即  債權人  玉山商業銀行股份有限公司


法定代理人  黃男州  
相  對  人  
即  債權人  俞思平  
相  對  人  
即  債權人  郭惠芬  
相  對  人  
即  債權人  曹美玲  
    主  文
債務人陳天壽自民國111年9月16日下午4時起開始更生程序。
命司法事務官進行本件更生程序。
    理  由
一、按債務人不能清償債務或有不能清償之虞者，得依本條例所
    定更生或清算程序，清理其債務；債務人對於金融機構負債
    務者，在聲請更生或清算前，應向最大債權金融機構請求協
    商債務清償方案，或向其住、居所地之法院或鄉、鎮、市、
    區調解委員會聲請債務清理之調解，消費者債務清理條例（
    下稱消債條例）第3條、第151條第1項分別定有明文。此係
    採前置協商主義，是債務人於協商程序中，自應本於個人實
    際財產及收支狀況，依最大誠信原則，商討解決方案。如終
    究不能成立協商，於聲請更生或清算時，法院審酌上開條文
    所謂「不能清償或有不能清償之虞」，允宜綜衡債務人全部
    收支、信用及財產狀況，評估是否因負擔債務，而不能維持
    人性尊嚴之最基本生活條件，所陳報之各項支出，是否確屬
    必要性之支出，如曾有協商方案，其條件是否已無法兼顧個
    人生活之基本需求等情，為其判斷之準據。又法院開始更生
    或清算程序之裁定，應載明其年、月、日、時，並即時發生
    效力。法院開始更生或清算程序後，得命司法事務官進行更
    生或清算程序，必要時得選任律師、會計師或其他適當之自
    然人或法人1人為監督人或管理人，復為同條例第83條第1 
    項、第16條第1項所明定。
二、本件聲請意旨略以：債務人前積欠債務無力清償，依法向本
    院聲請債務清理之前置協商不成立，而伊所負包含利息、違
    約金在內之無擔保或無優先權債務總額未逾新臺幣（下同）
    12,000,000元，復未經法院裁定開始清算程序或宣告破產，
    爰聲請更生等語。
三、經查：
　㈠債務人於提出本件更生之聲請前，曾於民國110年9月30日，
    向本院聲請債務清理之前置調解，嗣於110年12月10日調解
    不成立，有調解不成立證明書在卷可稽（見本院110年度北
    司消債調字第410號卷第99頁，下稱調解卷）。債務人遂向
    本院聲請進入更生程序，是本院自應綜合其目前全部收支及
    財產狀況，評估是否已達不能維持最低生活條件，而有「不
    能清償債務或有不能清償之虞」之情形。 
　㈡債務人收入部分：
    查債務人主張其目前任職於南山人壽保險股份有限公司，收
    入並不固定等情，業據提出南山人壽保險股份有限公司之合
    約證明書為證。經本院職權函詢南山人壽保險股份有限公司
    有關債務人之薪資收入數額等情，經南山人壽保險股份有限
    公司於111年3月30日函覆本院：債務人自106年3月起迄111
    年2月止，應稅所得合計為1,668,834元等語，是以，本院認
    應以南山人壽保險股份有限公司所陳報之債務人平均薪資每
    月27,814元（計算式：1,668,834元÷60月＝27,814元，元以
    下四捨五入），作為計算債務人清償能力之依據。另依據債
    務人稅務電子閘門財產所得調件明細表之記載，債務人名下
    尚有金光營造工程股份有限公司之股票，價值為700,000元
    （見本院卷第67頁），附此敘明。
　㈢債務人每月必要生活費用支出部分：
  ⒈按債務人依本條例第43條第6項第3款、第81條第4項第3款規
    定所表明之必要支出數額，係指包括膳食、衣服、教育、交
    通、醫療、稅賦開支、全民健保、勞保、農保、漁保、公保
    、學生平安保險或其他支出在內之所有必要支出數額；債務
    人聲請更生或清算時所提財產及收入狀況說明書，其表明每
    月必要支出之數額，與本條例第64條之2第1項、第2項規定
    之認定標準相符者，毋庸記載原因、種類及提出證明文件。
    消債條例施行細則第21條之1第1項第2項分別定有明文。
　⒉查債務人主張其本人之每月生活必要支出之數額，依債務人1
    11年3月23日之陳報狀記載，債務人主張其每月生活必要支
    出，應依臺北市政府公告之最低生活費1.2倍計算，為每月2
    2,418元等語，經查，債務人雖設籍於臺北市○○區○○路00巷0
    0號11樓之房屋，惟依據債務人所陳報之租賃契約記載，債
    務人實際上係居住於新北市○○區○○○路000巷00號5樓C室之租
    屋處，是以，債務人之每月生活必要支出之數額，自應以新
    北市政府所公告之最低生活費1.2倍計算，方為公允；又債
    務人雖陳稱：其主要工作、生活地點均在臺北市等語，惟債
    務人就前開主張，並未提出具體之事證以實其說，從而，本
    院認應以111年度新北市政府所公告之最低生活費1.2倍即每
    月18,960元，作為債務人本人每月生活必要支出之數額。
　㈣綜上所述，債務人目前每月收入27,814元扣除生活必要支出1
    8,960元後，雖餘8,854元（計算式：27,814元－18,960元＝8,
    854元），惟債務人目前所積欠之債務，應已達至少1,644,4
    46元（見調解卷第23頁），扣除債務人名下金光營造工程股
    份有限公司之股票價值700,000元，尚餘944,446元，以此數
    額計算，債務人尚需至少8年方能清償其債務（計算式：944
    ,446元÷8,854元÷12月≒8年），遑論不斷增加之利息及違約
    金，堪認債務人已有不能清償債務之虞。準此，因本院於審
    酌債務人之財產、信用、勞力及生活費用支出等狀況後，認
    債務人客觀上經濟狀況已有不能清償債務之虞，而有藉助更
    生制度調整其與債權人間之權利義務關係而重建其經濟生活
    之必要，是以，本院自應許聲請人得藉由更生程序清理債務
    。
四、據上論結，債務人係一般消費者，並未從事營業活動，依其
    全部收支及財產狀況，因有不能清償債務之情事，致無法與
    全體債權人達成前置調解，而其所負無擔保或無優先權之債
    務總額亦未逾12,000,000元，債務人又未經法院裁定開始清
    算程序或宣告破產，且查無消債條例第6條第3項、第8條或
    第46條各款所定駁回更生聲請之事由存在，則債務人聲請更
    生，應予准許，並依上開規定命司法事務官進行本件更生程
    序，爰裁定如主文。而債務人應提出足以為債權人會議可決
    或經法院認為公允之更生方案以供採擇，而司法事務官於進
    行本件更生程序、協助債務人提出更生方案時，亦應依債務
    人之薪資變化、社會常情及現實環境衡量債務人之償債能力
    ，並酌留其生活上應變所需費用，進而協助債務人擬定允當
    之更生方案，始符消費者債務清理條例重建債務人經濟生活
    之立法目的，附此敘明。
五、依消費者債務清理條例第11條第1項、第45條第1項、第16條
　　第1項，裁定如主文。　　
中華民國111年9月16日
                  民事第二庭　       法　官　陳雅瑩
以上正本係照原本作成
本裁定不得抗告。
本件裁定已於111年9月16日下午4時公告。
中華民國111年9月16日
                                     書記官　陳薇晴